臺灣板橋地方法院刑事判決　　　　　　　100年度訴字第109號
公　訴　人　臺灣板橋地方法院檢察署檢察官
被　　　告　吳坤益
上列被告因毀損案件，經檢察官提起公訴（99年度調偵字第1642
號），經本院合議庭裁定改行簡式審判程序，判決如下：
    主  文
吳坤益共同致令他人建築物不堪用，處有期徒刑陸月，如易科罰
金，以新臺幣壹仟元折算壹日。
    事  實
一、吳坤益前於98年9 月14日，向林春銘（共犯本件犯行，業經
    本院100 年度訴字第1353號刑事判決判處有期徒刑6 月，如
    易科罰金，以新臺幣1,000 元折算1 日，緩刑2 年）承租位
    於（改制前）臺北縣三重市○○段50 0地號土地，並於其上
    門牌號碼為（改制前）臺北縣三重市○○路283 巷8 號建物
    經營檳榔攤，吳坤益明知相鄰之（改制前）臺北縣三重市○
    ○路283 巷10號1 樓建築物（下稱10號1 樓建物）係他人所
    有，因該建物占用部分之上揭龍濱段500 地號土地，竟貪圖
    使用之便，未經該建物所有權人吳義文同意，於98年12月間
    某日，徵得林春銘同意，而與林春銘共同基於毀損他人建物
    之犯意聯絡，由吳坤益雇用不知情之人將該10號1 樓建物與
    檳榔攤緊鄰之牆壁拆除，致吳義文上開建物失去遮蔽風雨及
    防止他人入侵之效用，吳義文並侵入上開該建物內（吳坤益
    另犯無故侵入他人建築物罪嫌部分，業據告訴人吳義文撤回
    告訴，由本院另為不受理判決）。嗣因吳義文於99年4 月29
    日發現房屋遭受毀壞，報警處理，而悉上情。
二、案經吳義文訴由（改制前）臺北縣政府警察局三重分局移請
    臺灣板橋地方法院檢察署檢察官偵查起訴。
    理  由
一、本案被告吳坤益所犯毀損他人建築物罪部分係死刑、無期徒
    刑、最輕本刑為三年以上有期徒刑以外之罪，其於準備程序
    中就被訴事實為有罪之陳述，經本院告知簡式審判程序之旨
    ，並聽取檢察官、被告之意見後，經合議庭裁定由受命法官
    獨任進行簡式審判程序，合先敘明。
二、上揭犯罪事實，業據被告吳坤益於本院審理中坦承不諱（見
    本院100 年3 月15日準備程序筆錄第2 頁、同年6 月3 日準
    備程序筆錄第2 頁、同年7 月8 日準備程序筆錄第2 頁、同
    年7 月15日準備程序筆錄第2 頁、簡式審判筆錄第2 、5 頁
    ），核與被告於警詢、檢察官偵查中就損毀他人建築物事實
    之供述【見99年度偵字第15433 號偵查卷（下稱15433 號偵
    卷）第5-6 、41、46-47 頁；99年度調偵字第1642號偵查卷
    （下稱1642號偵卷）第33、35-36 頁】相合。而證人即告訴
    人吳義文於警詢及偵查中之證述：上揭10號1 樓建物為張正
    育、謝寶貝購買，於98年1 月17日信託給伊，該建物部分佔
    用林春銘所有土地，而該建物靠近被告經營檳榔攤後面之牆
    壁遭打掉等情明確（見15433 號偵卷第7-9 、41、46頁）。
    又證人即共同正犯林春銘於偵查中證述：因被告問伊該牆壁
    擋到，該牆如何處理，伊向被告說該牆壁佔到伊所有土地，
    所以伊說可以將牆壁打掉等情綦詳（見15433 號偵卷第41頁
    ）。另證人即鄰地（改制前）臺北縣三重市○○段498 之1
    等地號土地所有權人王燕華於偵查中證述：於98年5 、6 月
    間曾經鑑界，鑑界當時林春銘、被告都在場，鑑界當時發現
    李粉所有房屋（即上揭10號1 樓建物）佔用到他們的（指林
    春銘所有，被告承租）地，當時他們（指林春銘及被告）也
    知道該李粉所有房屋非伊所有，當時他們（指被告與林春明
    ）談話中，伊有聽到林（指林春銘）講：「這樣李粉這一間
    也有佔到我的房子」，當時被告在場也有聽到，所以他們（
    指被告與林春明）知道伊隔壁的那間房子是李粉所有等情明
    確（見1642號偵卷第23頁），顯見被告於拆除上揭10號1 樓
    建物牆壁之時，應明知該建物非林春銘所有，林春銘並無處
    分權利，則被告主觀上與林春銘有共同毀損他人建築物之犯
    意甚明。並有上揭10號1 樓建物之臺北縣三重地政事務所建
    物所有權狀、土地所有權狀、臺北縣光特版地政電傳資訊系
    統建物標示資料、房屋租賃契約書、臺北縣三重市○○段地
    籍圖及現況圖、地籍圖謄本、55重建字第700 號建物建築執
    照申請書及相關資料各1 份（見1543 3號偵卷第12、13、51
    -53 、25-27 、50頁；1642號偵卷第19、25-27 頁）附卷可
    參，應認被告上揭自白，核與事實相符，應堪採信。綜上，
    本件事證明確，被告上揭犯行堪以認定，自應依法論科。
三、論罪科刑
（一）按刑法第353 條第1 項前段之毀壞建築物罪，係指毀壞建
      築物之重要部分，足致該建築物之全部或一部失其效用而
      言（最高法院30年上字第463 號、50年臺上字第870 號判
      例參照），若毀壞建築物之非重要成分，致使該建築物喪
      失供人生活起居之主要效用，應成立同法第353 條第1 項
      後段之致令他人建築物不堪用罪（最高法院94年度臺上字
      第7075號判決參照），查被告吳坤益所為拆除上揭10號1
      樓建物之牆壁，雖非毀壞該建築物之重要部分，然足至該
      建築物失其遮蔽風雨及防止他人入侵之效用，核其所為，
      係犯刑法第353 條第1 項前段之致令他人建築物不堪用罪
      。
（二）被告與林春銘就上揭犯行，有犯意聯絡及行為分擔，應論
      以共同正犯。
（三）被告僱請不知情之人毀壞上揭建築物，為間接正犯。
（四）爰審酌其犯罪動機、目的、手段、所造成之損害、素行，
      兼衡於本院審理中坦承犯行，且已與告訴人達成和解，並
      將所拆除之牆壁回復原狀，並經告訴代理人於本院審理時
      陳述被告已經復原牆壁等語明確（見本院100 年7 月15日
      準備程序筆錄第2 頁），應認其有悔意等一切情狀，量處
      如主文所示之刑及諭知如易科罰金之折算標準。
據上論斷，應依刑事訴訟法第273 條之1 第1 項、第299 條第1
項前段，刑法第353 條第1 項前段、第41條第1 項前段，判決如
主文。
本案經檢察官洪松標到庭執行職務。
中    華    民    國    100    年     7    月    29   日
                  刑事第二十一庭  法  官  方鴻愷
以上正本證明與原本無異。
如不服本判決應於收受判決後10日內向本院提出上訴書狀，並應
敘述具體理由。其未敘述上訴理由者，應於上訴期間屆滿後20日
內向本院補提理由書（均須按他造當事人之人數附繕本）「切勿
逕送上級法院」。
                                  書記官  江怡萱
中    華    民    國   100    年    8     月    2     日
附錄本案論罪科刑法條全文：
中華民國刑法第353條
（毀壞建築物、礦坑、船艦罪）
毀壞他人建築物、礦坑、船艦或致令不堪用者，處6 月以上5 年
以下有期徒刑。
因而致人於死者，處無期徒刑或7 年以上有期徒刑，致重傷者，
處3 年以上10年以下有期徒刑。
第 1 項之未遂犯罰之。